---
title: "Tutorial3: Muestreando del *prior*"
author: "Sandra Reinales & Gustavo Ballen"
output: html_document
---

```{r klippy, echo=FALSE, include=TRUE}
klippy::klippy(c('r', 'bash'),
               position = c('top', 'right'),
               color = 'gray', 
               tooltip_message = 'Click to copy', tooltip_success = 'Done')
```

Muestrear del *prior* (*sample from prior*), es decir, correr un análisis de `MCMCtree` sin datos provenientes de las secuencia (`usedata = 0`) es crucial para examinar las medias y los intervalos de confianza (incertidumbre) de los tiempos de divergencia especificados en la distribución *prior*. Esto es importante porque la distribución *prior* usada por `MCMCtree` en el análisis, también llamada **prior efectivo**, difiere de la distribución definida por el usuario. Ese *prior* efectivo es generado por el programa después de conjugar todas las densidades de calibración especificadas por el usuario con el proceso birth-death del árbol (incluyendo los valores de los parámetros especificados en BDparas).La distribución *prior* resultante es una densidad marginal. A veces puede ser necesario modificar la especificación de los *priors* de calibración para que el prior efectivo parezca más razonable.

Vamos a crear un directorio para el análisis, y a copiar el *control file*:

```{bash, class.source='klippy', eval=FALSE}
## Asumiendo que estamos en el directorio princial del repositorio
mkdir -p sFRp
cp data/mcmctree.ctl sFRp/
```

No necesitamos editar el *control file* porque nuestro template ya está configurado en `usedata=0`. Sólo vamos al directorio y corremos `MCMCtree`

```{bash, class.source='klippy', eval=FALSE}
cd sFRp
mcmctree
```

Ahora vamos a comparar la distribución *prior* designada por nosotros con la densidad de calibración que va a ser usada por el programa (i.e. *prior* efectivo). Más adelante podremos comparar también esas densidades *prior* con la posterior para detectar interdependencia o algún sesgo específico.

Primero vamos a leer el archivo de salida de `mcmctree` en `R`:

```{r, class.source='klippy'}
## Cargar los paquetes
library(ape)
library(tbea)
library(mcmc3r)
```

Grafiquemos de nuevo el *prior* de calibración que definimos para este nodo en el tutorial1

```{r fig.height=5, fig.width=5, class.source='klippy'}
## Recordemos que el valor del parametro c de la distribucion L
## para el nodo de Istiophoridae
cparam <- 0.03609402

curve(dL(x, tL=0.57600, p=0.0001, c=cparam),
      from=0.5, to=0.9, n=1000)
legend(x="topright", legend="User prior", col="black", lty=1)
```

Ahora usemos la muestra posterior del análisis *sample from prior* para ese nodo:

```{r fig.height=5, fig.width=5,, class.source='klippy'}
## Leer el archivo
prior <- read.delim("sFRp/mcmc.txt")
head(prior[,c(1:7)])
```

Debido a que `MCMCtree` nombra nuevamente los nodos de la filogenia, vamos a graficar el árbol de salida que está en el archivo `out.log` para entender la correspondencia de los nodos.

```{bash, class.source='klippy', eval=FALSE}
## Asumiendo que estamos en sFRp
grep -n "Species tree for FigTree" out.log # Buscamos la linea donde esta el arbol
sed -n '1045p' out.log > out.tre # Extraemos la informacion del arbol y la copiamos en un nuevo archivo

## Usamos figtree para graficar el arbol y activamos los node labels
figtree out.tre
```

Volvemos a `R`:

```{r fig.height=5, fig.width=5,, class.source='klippy'}
## Vamos a construir una densidad con los valores de distribucion posterior
effPriorIstiopho <- density(prior$t_n57)
print(effPriorIstiopho)

## Ahora dibujemos el prior efectivo sobre el prior del usuario
plot(x=effPriorIstiopho$x, y=effPriorIstiopho$y, type="l", col="blue2")
legend(x="topright", legend="Effective prior", col="blue2", lty=1)
```

**Cómo lucen los demás nodos calibrados?**