---
title: "Tutorial3: Muestreando del *prior*"
author: "Sandra Reinales & Gustavo Ballen"
output: html_document
---

```{r klippy, echo=FALSE, include=TRUE}
klippy::klippy(c('r', 'bash'),
               position = c('top', 'right'),
               color = 'gray', 
               tooltip_message = 'Click to copy', tooltip_success = 'Done')
```

Muestrear del *prior* (*sample from prior*), es decir, correr un análisis de `MCMCtree` sin datos provenientes de las secuencia (`usedata = 0`) es crucial para examinar las medias y los intervalos de confianza (incertidumbre) de los tiempos de divergencia especificados en la distribución *prior*. Esto es importante porque la distribución *prior* usada por `MCMCtree` en el análisis, también llamada **prior efectivo**, difiere de la distribución definida por el usuario. Ese *prior* efectivo es generado por el programa después de conjugar todas las densidades de calibración especificadas por el usuario con el proceso birth-death del árbol (incluyendo los valores de los parámetros especificados en BDparas).La distribución *prior* resultante es una densidad marginal. A veces puede ser necesario modificar la especificación de los *priors* de calibración para que el prior efectivo parezca más razonable.

Vamos a crear un directorio para el análisis, y a copiar el *control file*:

```{bash, class.source='klippy', eval=FALSE}
## Asumiendo que estamos en el directorio princial del repositorio
mkdir -p sFRp
cp data/mcmctree.ctl sFRp/
```

No necesitamos editar el *control file* porque nuestro template ya está configurado en `usedata=0`. Sólo vamos al directorio y corremos `MCMCtree`

```{bash, class.source='klippy', eval=FALSE}
cd sFRp
mcmctree
```

Ahora vamos a comparar la distribución *prior* designada por nosotros con la densidad de calibración que va a ser usada por el programa (i.e. *prior* efectivo). Más adelante podrémos comparar también esas densidades *prior* con la posterior para detentar interdependencia, o algún sesgo específico.

Primero vamos a leer el archivo de salida de `mcmctree` en `R`:

```{r, class.source='klippy'}
## Cargar los paquetes
library(ape)
library(tbea)
library(mcmc3r)
```

Grafiquemos de nuevo el prior de calibración que definimos para este nodo en el tutorial1

```{r, class.source='klippy'}
# Recordemos que el valor del parametro c de la distribucion L fue:
cparam <- 0.01157324

## Usar la funcion dL
curve(dL(x, tL=0.56, p=0.0001, c=cparam),
      from=0.55, to=0.72, n=100,
      ylab="Density")
```

Ahora usemos la muestra posterior del análisis sample from prior para ese nodo

```{r, class.source='klippy'}
## Leer el archivo
prior <- read.delim("sFRp/mcmc.txt")
head(prior)

## Vamos a construir una densidad con los valores de distribucion posterior
effPriorSphyren <- density(prior$t_n76)
print(effPriorSphyren)

## Ahora dibujemos el prior efectivo sobre el prior del usuario
lines(x=effPriorSphyren$x, y=effPriorSphyren$y, lwd=2, col="blue2")

polygon(x=effPriorSphyren$x, y=effPriorSphyren$y,
        col=rgb(red=0, blue=1, green=0, alpha=0.3))
```