---
title: "Tutorial3: Muestreando del *prior*"
author: "Sandra Reinales & Gustavo Ballen"
output: html_document
---

```{r klippy_bash, echo=FALSE, include=TRUE}
klippy::klippy('bash',
               position = c('top', 'right'),
               color = 'gray', 
               tooltip_message = 'Click to copy', tooltip_success = 'Done')
```

```{r klippy, echo=FALSE, include=TRUE}
klippy::klippy('r',
               position = c('top', 'right'),
               color = 'gray', 
               tooltip_message = 'Click to copy', tooltip_success = 'Done')
```

Muestrear del *prior* (*sample from prior*), es decir, correr un análisis de `MCMCtree` sin datos provenientes de las secuencia (`usedata = 0`) es crucial para examinar las medias y los intervalos de confianza (incertidumbre) de los tiempos de divergencia especificados en la distribución *prior*. Esto es importante porque la distribución *prior* usada por `MCMCtree` en el análisis, también llamada **prior efectivo**, difiere de la distribución definida por el usuario. Ese *prior* efectivo es generado por el programa después de conjugar todas las densidades de calibración especificadas por el usuario con el proceso birth-death del árbol (incluyendo los valores de los parámetros especificados en BDparas).La distribución *prior* resultante es una densidad marginal. A veces puede ser necesario modificar la especificación de los *priors* de calibración para que el prior efectivo parezca más razonable.

Vamos a crear un directorio para el análisis, y a copiar el *control file*:

```{bash, class.source='klippy_bash', eval=FALSE}
## Asumiendo que estamos en el directorio princial del repositorio
mkdir -p sFRp
cp data/mcmctree.ctl sFRp/
```

No necesitamos editar el *control file* porque nuestro template ya está configurado en `usedata=0`. Sólo vamos al directorio y corremos `MCMCtree`

```{bash, class.source='klippy_bash', eval=FALSE}
cd sFRp
mcmctree
```

Después podemos comparar la distribución *prior* y la posterior para detentar interdependencia, o algún sesgo específico.



