---
title: "Tutorial2: Selección de modelo de reloj"
author: "Sandra Reinales & Gustavo Ballen"
output: html_document
---

```{r klippy_bash, echo=FALSE, include=TRUE}
klippy::klippy('bash',
               position = c('top', 'right'),
               color = 'gray', 
               tooltip_message = 'Click to copy', tooltip_success = 'Done')
```

```{r klippy, echo=FALSE, include=TRUE}
klippy::klippy('r',
               position = c('top', 'right'),
               color = 'gray', 
               tooltip_message = 'Click to copy', tooltip_success = 'Done')
```

En `MCMCTree` la selección del modelo de reloj molecular usado para inferencia de tiempos de divergencia de un linaje se lleva a cabo mediante la estimación de la **probabilidad marginal de cada modelo**, y luego, calculando el factor de Bayes o probabilidad posterior del mismo (i.e. selección bayesiana del modelo de reloj).

`MCMCTree` implementa tres modelos de reloj: el modelo de movimiento browniano geométrico ('GBM`), el modelo log-normal independiente (`ILN`) y el modelo de reloj estricto (`CLK`) ^[Rannala, B. and Yang, Z., 2007. Inferring speciation times under an episodic molecular clock. Systematic biology, 56(3), pp.453-466.].

Este tutorial está basado en el tutorial de Mario dos Reis, disponible en [](https://dosreislab.github.io/2017/10/24/marginal-likelihood-mcmc3r.html).

### Preparar el directorio para el análisis de reloj estricto

Vamos a crear un directorio nuevo y allí vamos a copiar el *control file* y el archivo `in.BV` que acabamos de obtener producto del análisis de verosimilitud aproximada.

```{bash, class.source='klippy_bash', eval=FALSE}
mkdir -p clk
cp data/mcmctree.ctl clk/
cp approximate/in.BV clk/
```

Ahora tenemos que editar el *control file* para usar `usedata=1` y `clock=1` que significa reloj estricto (*strict clock* - CLK).

Un paso más adelante el paquete `mcmc3` va a crear un sistema de directorios y va a copiar el *control file* entonces tenemos que ajustar la ruta a los archivos de entrada (i.e. árbol inicial y la matrix con los alineamientos) para que `mcmctree` los pueda encontrar.

```{bash, class.source='klippy_bash', eval=FALSE}
cd clk

sed -r -i 's/usedata = 0/usedata = 1/g' mcmctree.ctl

sed -r -i 's/seqfile = ..\/data\/concatenated.phylip/seqfile = ..\/..\/data\/concatenated.phylip/g' mcmctree.ctl

sed -r -i 's/treefile = ..\/data\/startingTree.phy/treefile = ..\/..\/data\/startingTree.phy/g' mcmctree.ctl
```

Usando el paquete de R `mcmc3` seleccionaremos 4 puntos `b` para estimar la probabilidad marginal del reloj estricto utilizando el método de pasos (*stepping stones*). En `R` vamos a correr lo siguiente:

```{r, class.source='klippy', eval=FALSE}
library(mcmc3r)

## Revisar el directorio de trabajo
getwd()

## En caso de que no sea clk, vamos a definirlo
setwd("clk")

## Definir los valores de los pasos
b <- mcmc3r::make.beta(n=4, a=5, method="step-stones")

## Crear los directorios utilizando el archivo de control mcmctree.ctl
mcmc3r::make.bfctlf(b, ctlf="mcmctree.ctl", betaf="beta.txt")
```

Copiemos el archivo `in.BV` en cada directorio:

```{bash, class.source='klippy_bash', eval=FALSE}
for d in `seq 1 1 4`; do cp in.BV $d; done
```

Ahora vamos a correr el análisis en cada una de los directorios que acabamos de crear. Podemos usar un *loop* de `Bash`, o visitar cada directorio y ejecutar `mcmctree` uno por uno.

```{bash, class.source='klippy_bash', eval=FALSE}
for d in `seq 1 1 4`; do cd $d; mcmctree >/dev/null & cd ..; done
```

Volvamos a `R` para analiza la salida de `MCMCtree` con `mcmc3r`:

```{r, class.source='klippy', eval=FALSE}
clk <- mcmc3r::stepping.stones()
clk$logml; clk$se
```

### Preparar los directorios para el análisis del modelo independiente y el modelo autocorrelacionado 

Vamos de nuevo a `Bash` para crear dos directorios adicionales, uno para el modelo independiente (ILN) y otro para el modelo autocorrelacionado (GBM).

```{bash, class.source='klippy_bash', eval=FALSE}
cd ..
mkdir -p iln gbm

## Copiemos el control file
cp mcmctree.ctl iln/
cp mcmctree.ctl gbm/
```

Necesitamos modificar el modelo de reloj en el *control file* para cada directorio, cambiando `clock=2` para `ILN` y `clock=3` para `GBM`.

Ahora volvamos a R para que podamos preparar las *stones* y los directorios para cada uno de los modelos adicionales.

```{r, class.source='klippy', eval=FALSE}
## b ya fue calculado y esta en clk
## asumiendo que estamos en clk
## Preparar template para ILN:
setwd("../iln")  
mcmc3r::make.bfctlf(b, ctlf="mcmctree.ctl", betaf="beta.txt")

# prepare templates for GBM:
setwd("../gbm")  
mcmc3r::make.bfctlf(b, ctlf="mcmctree.ctl", betaf="beta.txt")
```

Ahora ejecutemos el análisis, ya sea con el `loop` o manualmente:

```{bash, class.source='klippy_bash', eval=FALSE}
## Asumiendo que estamos en el directorio principal del repositorio
cd iln; for d in `seq 1 1 4`; do cd $d; mcmctree >/dev/null & cd ..; done
cd ..

cd gbm; for d in `seq 1 1 4`; do cd $d; mcmctree >/dev/null & cd ..; done
cd ..
```

Por último volvamos a R para leer los resultados de cada uno de los modelos de reloj adicionales.

```{r, class.source='klippy', eval=FALSE}
## si estamos en gbm/
setwd("../iln")
iln <- mcmc3r::stepping.stones()
setwd("../gbm")
gbm <- mcmc3r::stepping.stones()
```

### Usar Bayes Factors para seleccionar el modelo

```{r, class.source='klippy', eval=FALSE}
## Ahora vamos a calcular el Bayes Factor para seleccionar el modelo
results <-  mcmc3r::bayes.factors(clk, iln, gbm)

## Explorar el output
print(results)

## Graficar la probabilidad posterior de cada modelo
barplot(results$pr, names.arg=c("Strict", "Independent", "Autocorrelated"))
```

### Referencias